【裁判字號】    97,交聲,1641
【裁判日期】    970919
【裁判案由】    聲明異議
【裁判全文】
臺灣臺中地方法院交通事件裁定        97年度交聲字第1641號
原處分機關  交通部公路總局臺中區監理所
異  議  人  甲○○
即受處分人
上列受處分人因違反道路交通管理處罰條例案件，對於交通部公
路總局臺中區監理所民國97年5月20日所為之處分（原處分：中
監違字第裁60－ZCA311400號裁決書），聲明異議，本院裁定如
下：
    主  文
原處分撤銷。
甲○○不罰。
    理  由
一、聲明異議意旨略以：異議人即受處分人甲○○（下稱受處分
    人）於民國97年2月15日上午11時2分許，駕駛車牌號碼0589
    －EM號自小客車，行經國道一號高速公路北上158.65公里處
    ，因「速限100公里，經雷達（射）測定行速為140公里，超
    速40公里」之違規行為，為內政部警政署國道公路警察局第
    三警察隊（下稱第三警察隊）逕行舉發，經受處分人提出申
    訴後，原舉發機關以97年5月6日公警三交字第0970371253號
    函，回覆「違規屬實」，並檢附經濟部標準檢驗局雷達測速
    儀檢定合格證書而駁回，惟豈可盡信機械百分之百沒有問題
    ，且該自小客車為目前世界量產最輕最小之車輛，車身大小
    及重量均不及一般小客車之一半，排氣量僅698C.C.，時速
    轉速表最高亦僅為120公里。此外，該自小客車行駛約90至
    100公里時，車身已會有輕飄感，故受處分人未曾行駛超過
    110公里，何況是已破表之140公里，爰聲明異議等語。
二、按法院受理交通事件，準用刑事訴訟法之規定，道路交通管
    理處罰條例第89條前段，定有明文。又認定犯罪事實所憑之
    證據，雖不以直接證據為限，間接證據亦包括在內，然而無
    論直接證據或間接證據，其為訴訟上之證明，須於通常一般
    之人均不致有所懷疑，而得確信其為真實之程度者，始得據
    為有罪之認定，倘其證明尚未達到此一程度，而有合理之懷
    疑存在而無從使事實審法院得有罪之確信時，即應由法院為
    諭知被告無罪判決，最高法院著有76年台上字第4986判例可
    資參照，其所揭示刑事訴訟法上法院認定事實之重要原則之
    一即認定被告有罪，就該有罪事實不能有任何之合理懷疑存
    在原則，於法院審理行為人違反道路交通管理處罰條例案件
    時，亦有其適用。質言之，法院受理行為人違反道路交通管
    理處罰條例案件，於踐行調查證據程序後，為事實之認定時
    ，如就原處分機關所認定之行為人違規之事實仍有合理之懷
    疑，而無法確信行為人確有該當於道路交通管理處罰條例各
    該處罰條文之構成要件事實時，即應依訴訟上之待證事實「
    罪疑唯有利於被告原則」之證據法則，作對受處分人有利之
    認定。
三、經查：受處分人甲○○於97年2月15日上午11時2分許，駕駛
    車牌號碼0589－EM號自小客車，行經國道一號高速公路北上
    158.65公里處，因「汽車行駛高速公路速度超過規定最高速
    限（40公里以上未滿60公里）」之違規行為，為第三警察隊
    依違反道路交通管理處罰條例第33條第1項第1款規定逕行舉
    發等情，有內政部警政署國道公路警察局交字第ZCA311400
    號舉發違反道路交通管理事件通知單、原處分機關中監違字
    第裁60－ZCA311400號違反道路交通管理事件裁決書影本各1
    份附卷可稽。然經本院向臺灣賓士股份有限公司函詢本件車
    牌號碼0589－EM號自小客車所屬廠牌、車型之最高行駛速度
    （非安全時速），臺灣賓士股份有限公司函覆：「smart 廠
    牌，for two車型最高時速可達135Km/h。」等語，有臺灣賓
    士股份有限公司臺灣賓士法發第97036號函附之車主使用手
    冊影本2頁在卷可參。況經本院勘驗車牌號碼0589－EM號自
    小客車之結果：引擎室管線結構完整，未發現有改裝情形，
    排氣管、汽車內裝均未發現有改裝、改造情形等情，經本院
    勘驗在卷，並有勘驗照片4張可資佐證（見本院卷第23、25
    頁、25頁背面）。再者，受處分人於本院訊問時亦陳稱：「
    （97年2月15日11時2分許，你有無行經國道高速公路158點6
    公里處？）有，我當時車速不到100公里，我的車子開到時
    速超過90公里就有輕飄的感覺。」、「（你的車子購買多久
    ？）1年2月，車子是2004年出廠。」、「（車況如何？）很
    好，只有定期維修，車子就是開不快，我自己也習慣不開快
    車。」、「（車輛有無經過改裝？）沒有。」、「（該車平
    常用途？）上下班的交通工具。」等語（見本院卷第23至23
    頁背面）。準此，受處分人所駕駛之車輛最高時速既僅為13
    5Km/h，且未經改裝，車齡亦約有3年7個月（出廠時間為200
    4年7月，有卷附之行車執照影本可參），受處分人應無行車
    速度達140公里之可能，是受處分人辯稱未超速等情，尚屬
    可採。此外，本件復查無其他積極證據足資證明受處分人於
    前揭時、地有汽車行駛高速公路速度超過規定最高速限之違
    規情形。從而，受處分人之上開辯解尚非無據，原處分機關
    未予詳查，據予裁罰，容有未洽。是受處分人之異議為有理
    由，原處分機關之裁罰是有不當，自應予撤銷，並為受處分
    人不罰之諭知。
四、據上論斷，應依道路交通管理處罰條例第87條第2項，道路
    交通案件處理辦法第20條前段，裁定如主文。
中    華    民    國    97    年    9     月    19    日
                     交通法庭    法  官  楊文廣
以上正本證明與原本無異。
如不服本裁定應於送達後5日內向本院提出抗告狀。
                                 書記官  葉泰濃
中    華    民    國    97    年    9     月    19    日


司法院資訊處製作；財團法人民間司法改革基金會備份。
